```{r setup, include=FALSE}
knitr::opts_chunk$set(echo = TRUE, message = FALSE, warning = FALSE)
```

## Instalação de pacotes 

```{r install, eval=FALSE}
install.packages('BatchGetSymbols')
install.packages('rugarch')
install.packages('ggthemes')
install.packages('cowplot')
install.packages('moments')
install.packages('ggplot2')
install.packages('tidyverse')
```

## Carregamento dos pacotes

```{r packages}
library(BatchGetSymbols)
library(rugarch)
library(tidyverse)
library(ggthemes)
library(ggplot2)
library(cowplot)
library(moments)
```

## Limpar ambiente

```{r limpar}
rm(list = ls())
```

## Seleção de ativos

```{r dados}
tickers <- c('PETR4.SA', 'VALE3.SA', 'WEGE3.SA', 'EQTL3.SA')

assets <- BatchGetSymbols(tickers = tickers,
                          first.date = '2014-01-01',
                          last.date = Sys.Date(),
                          type.return = "log",
                          freq.data = "daily")[[2]]
```

## Gráfico do preço de fechamento ajustado

```{r preco-ajustado, echo=FALSE}
ggplot(assets, aes(x = ref.date, y = price.adjusted, color = ticker)) +
  geom_line() +
  labs(title = "Preços de Fechamento Ajustados (2014-2025)", x = "", y = "Preço Ajustado") +
  theme_economist() +
  theme(legend.title = element_blank())
```

## Gráfico dos retornos diários

```{r retornos, echo=FALSE}
ggplot(assets, aes(x = ref.date, y = ret.closing.prices, color = ticker)) +
  geom_line() +
  labs(title = "Retornos Diários (log) dos Ativos", x = "", y = "Retorno") +
  theme_economist() +
  theme(legend.title = element_blank())
```

## Gráfico da volatilidade 

```{r volatilidade, echo=FALSE}
ggplot(assets, aes(x = ref.date, y = abs(ret.closing.prices), color = ticker)) +
  geom_line() +
  labs(title = "Volatilidade (Retornos Absolutos)", x = "", y = "Retorno Absoluto") +
  theme_economist() +
  theme(legend.title = element_blank())
```

## QQ plot de cada ativo

```{r qqplot, echo=FALSE}
plots_list <- assets %>% 
  group_by(ticker) %>%
  group_split() %>%
  map(~ggplot(.x, aes(sample = ret.closing.prices)) +
        stat_qq() + stat_qq_line() +
        labs(title = paste("QQ Plot -", unique(.x$ticker))) +
        theme_economist())

cowplot::plot_grid(plotlist = plots_list, nrow = 2)
```

## Histograma com densidade dos retornos

```{r histograma, echo=FALSE}
ggplot(assets, aes(x = ret.closing.prices, fill = ticker)) +
  geom_histogram(aes(y = after_stat(density)), bins = 30, alpha = 0.5, position = "identity", color = "white") +
  geom_density(alpha = 0.8) +
  facet_wrap(~ticker, scales = "free") +
  labs(title = "Histograma e Densidade dos Retornos", x = "Retorno", y = "Densidade") +
  theme_economist() +
  theme(legend.position = "none")
```

## Estatísticas descritivas

```{r estatisticas}
estatisticas <- assets %>%
  group_by(ticker) %>%
  summarise(
    media = mean(ret.closing.prices, na.rm = TRUE),
    desvio_padrao = sd(ret.closing.prices, na.rm = TRUE),
    variancia = var(ret.closing.prices, na.rm = TRUE),
    curtose = kurtosis(ret.closing.prices, na.rm = TRUE),
    assimetria = skewness(ret.closing.prices, na.rm = TRUE),
    n = n()
  )

estatisticas
```

## Correlação entre dois ativos

```{r correlacao}
returns_wide <- assets %>%
  filter(ticker %in% c('PETR4.SA', 'VALE3.SA')) %>%
  select(ref.date, ticker, ret.closing.prices) %>%
  pivot_wider(names_from = ticker, values_from = ret.closing.prices) %>%
  filter(!is.na(PETR4.SA) & !is.na(VALE3.SA))

correlacao <- cor(returns_wide$PETR4.SA, returns_wide$VALE3.SA)
paste("Correlação entre PETR4.SA e VALE3.SA:", round(correlacao, 4))
```

## Gráfico de dispersão entre dois ativos

```{r dispersao}
ggplot(returns_wide, aes(x = PETR4.SA, y = VALE3.SA)) +
  geom_point(alpha = 0.3) +
  geom_smooth(method = "lm", se = FALSE, color = "blue") +
  labs(title = "Gráfico de Dispersão entre Retornos PETR4.SA e VALE3.SA",
       x = "Retorno PETR4.SA",
       y = "Retorno VALE3.SA") +
  theme_economist()
```

## Mapa de calor das correlações entre os quatro ativos

```{r heatmap}
returns_matrix <- assets %>%
  select(ref.date, ticker, ret.closing.prices) %>%
  pivot_wider(names_from = ticker, values_from = ret.closing.prices) %>%
  select(-ref.date) %>%
  na.omit()

cor_matrix <- cor(returns_matrix)
cor_long <- as.data.frame(as.table(cor_matrix))

ggplot(cor_long, aes(Var1, Var2, fill = Freq)) +
  geom_tile() +
  geom_text(aes(label = round(Freq, 2)), color = "white") +
  scale_fill_gradient2(low = "red", high = "green", mid = "yellow", midpoint = 0, limit = c(-1,1)) +
  labs(title = "Mapa de Calor - Correlação dos Ativos") +
  theme_minimal() +
  theme(axis.text.x = element_text(angle = 45, hjust = 1))
```
